臺灣新北地方法院刑事判決
111年度訴字第154號
公  訴  人  臺灣新北地方檢察署檢察官
被      告  陳霆軒





選任辯護人  彭彥植律師
            蕭棋云律師
            廖孟意律師
上列被告因違反毒品危害防制條例案件，經檢察官提起公訴（11
1年度偵字第2575號），本院判決如下：
    主  文
陳霆軒共同犯運輸第二級毒品罪，處有期徒刑陸年陸月。扣案如
附表編號一所示之物沒收銷燬，扣案如附表編號二所示之物沒收
。未扣案之犯罪所得新臺幣貳萬元，沒收之，於全部或一部不能
沒收或不宜執行沒收時，追徵其價額。
    事  實
一、陳霆軒明知甲基安非他命係毒品危害防制條例第2條第2項第
    2款規定列管之第二級毒品，未經許可不得擅自運輸，竟因
    缺錢花用，與真實姓名年籍不詳、自稱「阿龍」之運毒集團
    成員，共同基於運輸第二級毒品之犯意聯絡，於民國110年1
    2月24日晚間，在臺北市信義區基隆路一段某處之王牌酒店
    內，向「阿龍」取得如附表編號一所示之甲基安非他命2包
    （下稱本案毒品）、附表編號二所示之手機及部分報酬新臺
    幣（下同）2萬元。經「阿龍」以上揭手機內之通訊軟體指
    示，於同年月27日上午9時22分許，攜帶本案毒品自新北市○
    ○區○○路0號之高鐵板橋站起運，搭乘高鐵抵達左營站，搭乘
    計程車至高雄市○○區○○路000號後，在該處轉乘真實姓名年
    級不詳之運毒集團成員所駕駛之不詳車輛至高雄市內某處等
    待運毒集團成員收取本案毒品，然因該集團成員未依約出現
    ，陳霆軒又依「阿龍」指示攜帶本案毒品搭乘計程車、高鐵
    返回高鐵板橋站，於同日下午2時36分，在高鐵板橋站為警
    方拘提，並查得如附表編號一、二所示之物。
二、案經新北市政府警察局刑事警察大隊移送臺灣新北地方檢察
    署檢察官偵查起訴。
    理  由
壹、程序事項：
    本判決下列所引用被告以外之人於審判外之陳述，檢察官、
    被告陳霆軒及其辯護人於本院中表示同意作為證據，有證據
    能力（見訴字卷第59、60頁、訴字卷第104頁），復於本院
    言詞辯論終結前均未聲明異議，本院審酌上開證據資料製作
    時之情況，尚無違法不當及證明力明顯過低之瑕疵，認以之
    作為證據應屬適當，而認前揭證據資料有證據能力；而非供
    述證據部分，本院亦查無有何公務員違反法定程序取得之情
    形，且各該證據均經本院於審判期日依法進行證據之調查、
    辯論，被告於訴訟上之防禦權，已受保障，故該等證據資料
    均有證據能力。至被告及辯護人，雖否認證人唐林玉枝於警
    詢證述之證據能力，惟因本院並未引用上揭證據作為認定犯
    罪事實之基礎，自無庸贅述其有無證據能力之理由。
貳、實體事項：
一、前開犯罪事實，業經被告於偵查及本院中坦承不諱（見偵字
    卷第39至43頁、第58至60頁、訴字卷第110頁），並有搜索
    扣押筆錄暨扣押物品目錄表、（地點：高鐵板橋站）監視器
    畫面截圖、現場及扣案物照片、新北市政府警察局刑事警察
    大隊111年3月11日新北警刑四字第1114502643號函暨職務報
    告、密錄器影像在卷（見偵字卷第17至20頁、第23、24頁、
    本院卷第93至95頁，光碟於本院證物袋內）可佐，並扣得如
    附表編號一、二所示之物。將扣案如附表編號一所示之白色
    晶體2包，送內政部警政署刑事警察局鑑定，鑑定結果如附
    表編號一備註欄所示，檢出第二級毒品甲基安非他命成分，
    有該警察局111年1月7日刑鑑字第1108047237號鑑定書在卷
    （見偵字卷第69頁）可佐，足認被告自白與事實相符，應堪
    採信。本案事證明確，被告犯行堪以認定，應依法論科。
二、論罪科刑之理由：
 ㈠ 按甲基安非他命係毒品危害防制條例第2條第2項第2款明定之
    第二級毒品，依法不得運輸、販賣及持有。毒品危害防制條
    例之運輸毒品罪，所稱之「運輸」係指轉運輸送而言，不以
    國外輸入國內或國內輸出國外者為限，其在國內運送者，亦
    屬之，至於運輸之動機、目的是否意在為己或為他人，運輸
    之方法為海運、空運、陸運或兼而有之，均非所問（最高法
    院92年度台上字第5426號、99年度台上字第2111號、100年
    度台上字第5278號判決意旨參照）。又運輸毒品罪之設立，
    旨在防免毒品擴散，故其運輸行為之既、未遂區別，係以是
    否已經起運離開原址現場為準，既經起運離開現場，即生擴
    散效果，其構成要件之運輸行為即已完成，犯罪已達既遂，
    不以到達預定之目的地為必要（最高法院101年度台上字第5
    739號、101年度台上字第5536號判決意旨參照）。參照上開
    說明，被告所為當屬運輸第二級毒品既遂。核被告所為，係
    犯毒品危害防制條例第4條第2項之運輸第二級毒品罪。被告
    持有第二級毒品純質淨重二十公克以上之低度行為，為運輸
    之高度行為所吸收，不另論罪。是公訴意旨認被告係一行為
    構成運輸第二級毒品及持有第二級毒品純質淨重二十公克以
    上之想像競合犯，容有誤會。又被告與「阿龍」間就上開運
    輸第二級毒品犯行間，有犯意聯絡及行為分擔，應論以共同
    正犯。
 ㈡ 被告於偵查中及審理時均自白本案運輸第二級毒品犯行，應
    依毒品危害防制條例第17條第2項減輕其刑。
 ㈢ 按刑法第62條所規定之自首，係以對於未發覺之罪，向有偵
    查權之機關或公務員自承犯罪，進而接受裁判為要件；具有
    裁判上或實質上一罪關係之犯罪，其中一部分犯罪已先被有
    偵查權之機關或公務員發覺，行為人事後方就其餘未被發覺
    之部分，自動供認其犯行，因與自首要件不符，並無自首減
    刑規定適用之餘地（最高法院105 年度台上字第859號、96
    年度台上字2137號、90年度台上字第5435號判決參照）。經
    查，本案乃員警偵辦販賣第二級毒品安非他命案件，於蒐證
    期間發現被告與其他嫌疑人接觸，經警研判被告可能負責運
    輸毒品，而據以監控，案發當日發現被告前往高鐵板橋站搭
    乘高鐵南下至左營站，研判係運輸甲基安非他命，遂前往埋
    伏，並拘提被告等旨，有警員林庭裕於111年3月11日出具之
    職務報告在卷（見本院卷第95頁）可佐，可見員警於查獲被
    告前已合理懷疑且掌握被告運輸第二級毒品之事證，核與刑
    法第62條自首要件不符，被告之辯護人辯稱符合自首要件，
    得減輕其刑云云，自不足採。
 ㈣ 另被告辯護人主張依刑法第59條規定酌量減輕被告之刑云云
    。惟按刑法第59條規定之酌量減輕其刑，必須犯罪另有特殊
    之原因與環境，在客觀上足以引起一般同情，認為即使予以
    宣告法定最低度刑，猶嫌過重者，始有其適用。此所謂法定
    最低度刑，固包括法定最低本刑；惟遇有其他法定減輕之事
    由者，則應係指適用其他法定減輕事由減輕後之最低度刑而
    言。倘被告別有其他法定減輕事由者，應先適用法定減輕事
    由減輕其刑後，猶認其犯罪之情狀顯可憫恕，即使科以該減
    輕後之最低度刑仍嫌過重者，始得適用刑法第59條規定酌量
    減輕其刑。而此項犯罪情狀是否顯可憫恕而酌量減輕其刑之
    認定，亦屬法院得依職權自由裁量之事項（最高法院102年
    度台上字第4140號、102年度台上字第2503號、100年度台上
    字第5114號判決意旨參照）。查毒品戕害國人健康，嚴重影
    響社會治安，故政府立法嚴禁運輸毒品，並以高度刑罰來遏
    止毒品氾濫之問題，被告為思慮成熟之成年人，竟未考慮運
    輸毒品毒品對社會、國人之不良影響，而為本案運輸第二級
    毒品犯行，所為已對社會治安有一定影響。又參以被告所運
    輸之本案毒品之驗前純質淨重高達1556.59公克，數量非少
    ，客觀上顯不足以引起一般人同情。又毒品危害防制條例第
    4條第2項之最輕法定本刑為有期徒刑10年，被告本案所經前
    述依同條例第17條第2項減輕其刑後，最輕法定刑度已減為
    有期徒刑5年，客觀上已無再量處最低度刑猶嫌過重，而有
    情堪憫恕之情形，被告自無再依刑法第59條規定酌減其刑之
    餘地，是辯護意旨難認可採。　　
 ㈤ 爰以行為人之責任為基礎，審酌被告於行為時正值壯年，竟
    無視毒品對於國家社會之危害甚為嚴重，不顧法律嚴厲禁制
    ，僅因缺錢，即依「阿龍」之指示共同運輸第二級毒品甲基
    安非他命，且本案毒品驗前純質淨重高達1556.59公克，數
    量甚多，倘若流入市面，勢將危害國民身心健康，並易滋生
    相關犯罪問題，所幸其所運輸之毒品尚未實際流入市面即遭
    查獲，而未造成重大不可彌補之損害，是其所為自應受有相
    當程度之刑事非難。再者，被告經拘提後不願提供如附表一
    編號二所示工作手機之解鎖密碼，導致該手機遭遠端重製，
    造成員警追緝之困難；又於本院準備程序時辯稱其主觀認知
    係運輸「第三級毒品」，復於審理程序是改稱「阿龍」當時
    告知運輸為「第四級毒品」云云，前後供述不一，經本院當
    庭勘驗員警查獲被告密錄器後，於審理程序最終坦承其主觀
    知悉運輸為第二級毒品，足認被告心存僥倖，係因事證明確
    始願俯首認罪，；另斟酌被告於本院中自陳國中肄業智識程
    度，先前從事工人工作，日薪約1500至1800元，須扶養父親
    之家庭經濟狀（見本院卷第113頁）等一切情狀，量處如主
    文所示之刑。
三、沒收：
 ㈠ 扣案如附表編號一所示之本案毒品，經檢出甲基安非他命成
    分，已如前述，確屬毒品危害防制條例所稱之第二級毒品，
    則不問屬於犯罪行為人與否，爰依毒品危害防制條例第18條
    第1 項前段規定宣告沒收銷燬之。另經鑑驗耗損之部分，因
    已滅失而不存在，無須宣告沒收銷燬。
 ㈡ 扣案如附表編號二所示之手機，為「阿龍」交付予被告聯繫
    運輸本案毒品所用之物，業據被告供述明確（見本院卷第10
    9頁），應依毒品危害防制條例第19條第1項之規定，不問屬
    於犯罪行為人與否，於本案中宣告沒收。
 ㈢ 按犯罪所得，屬於犯罪行為人者，沒收之，於全部或一部不
    能沒收或不宜執行沒收時，追徵其價額，刑法第38條之1第1
    項前段、第3項定有明文。被告犯本案運輸第二級毒品，自
    「阿龍」獲得之2萬元報酬為其犯罪所得，應依上揭規定宣
    告沒收，於全部或一部不能沒收或不宜執行沒收時，追徵其
    價額。
 ㈣ 至扣案如附表編號三至六所示之物，雖為被告所有，然無證
    據證明與被告運輸本案第二級毒品有何直接關聯，亦非違禁
    物，均無須宣告沒收，附此敘明。
據上論斷，應依刑事訴訟法第299 條第1 項前段（依刑事判決精
簡原則，僅記載程序法條文），判決如主文。
本案經檢察官林殷正偵查起訴，檢察官詹啟章到庭執行職務。
中　　華　　民　　國　　111 　年　　5 　　月　　17　　日
                  刑事第十九庭  審判長法　官  許博然
　　　　　　　　　
　　　　　　　　　                    法  官  王國耀
　　　　　　　　　
　　　　　　　　　                    法  官  洪韻婷
上列正本證明與原本無異。
如不服本判決，應於判決送達後20日內敘明上訴理由，向本院提
出上訴狀 (應附繕本) ，上訴於臺灣高等法院。其未敘述上訴理
由者，應於上訴期間屆滿後20日內向本院補提理由書「切勿逕送
上級法院」。
                                      書記官  吳依磷
中　　華　　民　　國　　111 　年　　5 　　月　　18　　日
附錄本案論罪科刑法條全文：
毒品危害防制條例第4條
製造、運輸、販賣第一級毒品者，處死刑或無期徒刑；處無期徒
刑者，得併科新臺幣3千萬元以下罰金。
製造、運輸、販賣第二級毒品者，處無期徒刑或10年以上有期徒
刑，得併科新臺幣1千5百萬元以下罰金。
製造、運輸、販賣第三級毒品者，處7年以上有期徒刑，得併科
新臺幣1千萬元以下罰金。
製造、運輸、販賣第四級毒品者，處5年以上12年以下有期徒刑
，得併科新臺幣5百萬元以下罰金。
製造、運輸、販賣專供製造或施用毒品之器具者，處1年以上7年
以下有期徒刑，得併科新臺幣1百50萬元以下罰金。
前五項之未遂犯罰之。

附表
編號 扣案物名稱 數量 備  註 一 甲基安非他命（白色晶體） 2包 1.驗前淨重共1995.64公克，驗餘淨重共1995.64公克。 2.檢出第二級毒品甲基安非他命。 3.純度約78％，總純質淨重1556.59公克。 （內政部警政署刑事警察局111年1月7日刑鑑字第1108047237號鑑定書，見偵字卷第69頁） 二 IPHONE（黑） 1支  三 IPHONE（紅） 1支  四 高鐵票根 1張  五 黑色塑膠袋 1個  六 大觀音外包裝茶葉袋 2個